臺灣臺北地方法院刑事判決　　　　　　100年度訴緝字第147號
公　訴　人　臺灣臺北地方法院檢察署檢察官
被　　　告　羅仕傑
上列被告因妨害兵役案件，經檢察官提起公訴（94年度偵字第54
60號），被告於本院準備程序進行中，就被訴事實為有罪之陳述
，經本院告知簡式審判程序意旨，並聽取公訴人及被告之意見後
，本院合議庭裁定依簡式審判程序審理，判決如下：
    主  文
羅仕傑役齡男子意圖避免徵兵處理，核准出境後，屆期未歸，經
催告仍未返國，致未能接受徵兵處理，處有期徒刑月，如易科
罰金，以銀元佰元即新臺幣玖佰元折算壹日。緩刑貳年，並應
於本判決確定後壹年內向公庫支付新臺幣伍萬元。
    事  實
一、羅仕傑明知其於民國七十四年十月十九日出生，於九十三年
    間係年滿十八歲之役齡男子，有接受徵召服兵役之義務，然
    為前往加拿大就學，竟意圖避免徵兵處理，於九十三年五月
    三日由其父親羅全福向戶籍地之臺北市中山區公所以觀光名
    義申請出境許可，經該區公所核准後，於九十三年五月六日
    出境至加拿大，依役男出境處理辦法第四條第一項第三款規
    定，應於同年七月三日前返國，並依法接受徵兵處理，惟其
    於出境後竟屆期未歸；經臺北市中山區公所於九十三年七月
    十三日以北市中兵徵五字第○九三三二○○一六○○號函請
    其父羅全福催告其返國接受徵兵處理，並於九十三年七月十
    四日由戶籍地「戀戀大直社區」之管理委員會代為收受通知
    後，詎羅仕傑仍滯留境外而未返國。嗣經臺北市中山區公所
    ，以九十四年二月二十一日北市兵二字第○九三三二五三九
    四○○號役男徵兵檢查通知書，通知羅仕傑應於同年二月十
    六日、三月十日到臺北市立中興醫院（改制後為臺北市立聯
    合醫院中興院區）參加徵兵檢查，而分別於同年二月三日、
    二月十四日，由其父羅福全及羅艷善收受通知，然羅仕傑仍
    未按時返國於前開指定日期報到接受徵兵檢查。
二、案經臺北市政府移請臺灣臺北地方法院檢察署檢察官偵查起
    訴，羅仕傑於準備程序中為有罪之陳述，經本院合議庭裁定
    由受命法官獨任行簡式審判程序。
    理  由
一、本件被告羅仕傑所犯之妨害兵役罪，係死刑、無期徒刑、最
    輕本刑為三年以上有期徒刑以外之罪，而被告於準備程序中
    就被訴事實為有罪之陳述，經法官告知簡式審判程序之旨，
    並聽取公訴人及被告之意見後，本院認為適宜由受命法官獨
    任進行簡式審判程序，合先敘明。
二、上揭事實，業據被告於本院審理時坦承不諱（見本院卷第三
    一頁背面、第三四頁背面、第三五頁），並有兵籍表、臺北
    市中山區役男出境申請書、境管局入出境資料查詢、臺北市
    中山區公所九十三年七月十三日北市中兵徵五字第○九三三
    二○○一六○○號函暨掛號郵件收件回執、九十四年二月二
    十一日北士兵二字第○九三三二五三九四○○號役男徵兵檢
    查通知書暨收件回執、臺北市中山區役男參加九十四年二月
    十六日第一場徵兵檢查名冊、九十四年三月十日第一場徵兵
    檢查名冊（見臺灣臺北地方法院檢察署九十四年度偵字第五
    四六○號卷第二頁至第一一頁）在卷可稽，足認被告上開任
    意性之自白，與事實相符，堪以憑信。本件事證明確，被告
    犯行，堪以認定，應予依法論科
三、論罪科刑
  (一)核被告所為，係犯妨害兵役治罪條例第三條第七款之罪。又
    妨害兵役治罪條例第三條第七款之罪，係於役齡男子核准出
    境後，屆期未歸，經催告仍未返國，致未能接受徵兵處理之
    際即已成立，而役齡男子嗣後於徵兵檢查無故不到，實為其
    核准出境後屆期未歸，經催告仍未返國至未能接受徵兵處理
    行為之必然結果，而屬其犯罪狀態之繼續，自不應另論以妨
    害兵役治罪條例第三條第三款之罪。公訴意旨認應另論以妨
    害兵役治罪條例第三條第三款之罪，尚有未洽。爰審酌被告
    並無任何前案紀錄，有臺灣高等法院被告前案紀錄表可佐，
    素行尚佳，明知其為役齡男子，依法有服兵役之義務，確為
    避免徵兵，核准出境後，滯留國外屆期未歸，經催告仍未返
    國，致未能接受徵兵處理，妨害國家兵役之徵集，對國家兵
    役制度公平性損害非輕，惟念及其於本院審理時坦承犯行，
    尚有悔意態度良好等一切情狀，量處如主文所示之刑，並諭
    知易科罰金之折算標準。又被告行為後，罰金罰鍰提高標準
    條例業已廢止，而刑法第四十一條第一項前段關於易科罰金
    之折算標準分別於九十年一月十日及九十四年二月二日修正
    公佈，並各於九十年一月十二日及九十五年七月一日生效施
    行，易科罰金之適用範圍擴大為最重本刑五年以下有期徒刑
    之罪，已由舊法之以銀元一百元、二百元、三百元折算一日
    修正為以新臺幣一千元、二千元、三千元折算一日，因屬科
    刑規範事項之變更，其折算標準為裁判時所應諭知，自有就
    新舊法規定比較之必要，經比較新舊法結果，以被告行為時
    之九十年一月十二日生效施行之刑法第四十一條之規定較為
    有利於被告，是被告應依前述修正前刑法第四十一條第一項
    前段、廢止前罰金罰鍰提高標準條例第二條、現行法規所定
    貨幣單位折算新臺幣條例第二條之規定，諭知易科罰金之折
    算標準。
  (二)按本條例施行前，經通緝而未於中華民國九十六年十二月三
    十一日以前自動歸案接受偵查、審判或執行者，不得依本條
    例減刑，中華民國九十六年罪犯減刑條例第五條定有明文。
    查被告前開所犯妨害兵役之時間，雖係在九十六年四月二十
    四日以前，然被告於本院審理時因傳拘無著，經本院於九十
    四年八月二日發布通緝，迄一○○年十一月二十九日始始入
    境歸案，被告未於上開條例所定期限內自動歸案接受偵查，
    有通緝書、內政部警政署航空警察局通緝案件移送書、逮捕
    通知書等件在卷可按，依上開條例第五條之規定，既屬不得
    減刑，本件自不得予以減刑。
  (三)末查，被告前未曾因故意犯罪受有期徒刑以上刑之宣告，此
    有臺灣高等法院被告前案紀錄表一份在卷可按，其因一時失
    慮，致罹刑典，事後於本院審理時已坦承犯行，且與告訴人
    達成和解，其經此教訓應能知所警惕而無再犯之虞，本院認
    其所受刑之宣告以暫不執行為適當，爰併諭知緩刑二年，併
    諭知被告於緩刑期間之本判決確定後六個月內應向公庫支付
    五萬元，兼收惕儆之效。（緩刑部分：因緩刑屬刑罰權執行
    之規範事項，並非刑罰權形成之規範事項，其宣告應適用修
    正後刑法第七十四條之規定，無庸為修正前後法律之比較（
    最高法院九十五年第八次刑事庭會議決議意旨參照））
據上論斷，應依刑事訴訟法第二百七十三條之一第一項、第二百
九十九條第一項前段，妨害兵役治罪條例第三條第七款，刑法第
二條第一項前段、第七十四條第一項第一款、第二項第四款，九
十年一月十二日生效施行之刑法第四十一條第一項前段，廢止前
罰金罰鍰提高標準條例第二條，判決如主文。
本案經檢察官李宇銘到庭執行職務。
中    華    民    國   100    年    12    月    27    日
                  刑事第十四庭  法  官  林玉蕙
上正本證明與原本無異。
如不服本判決應於收受送達後10日內向本院提出上訴書狀，並應
敘述具體理由；其未敘述上訴理由者，應於上訴期間屆滿後20日
內向本院補提理由書（均須按他造當事人之人數附繕本）「切勿
逕送上級法院」。
                                書記官  陳怡君
中    華    民    國   100    年    12    月    27    日
附錄本案論罪科刑法條
妨害兵役治罪條例第3條
役齡男子意圖避免徵兵處理，而有下列行為之一者，處 5 年以
下有期徒刑：
一、徵兵及齡男子隱匿不報，或為不實之申報者。
二、對於兵籍調查無故不依規定辦理者。
三、徵兵檢查無故不到者。
四、毀傷身體或以其他方法變更體位者。
五、居住處所遷移，無故不申報，致未能接受徵兵處理者。
六、未經核准而出境，致未能接受徵兵處理者。
七、核准出境後，屆期未歸，經催告仍未返國，致未能接受徵兵
    處理者。